【裁判字號】    90,台非,138
【裁判日期】    900426
【裁判案由】    偽造有價證券
【裁判全文】
最高法院刑事判決                                  九十年度台非字第一三八號
    上訴人  最高法院檢察署檢察總長
    被  告  甲○○
右上訴人因被告偽造有價證券案件，對於台灣台南地方法院中華民國八十八年三月十
六日第一審確定判決（八十七年度訴字第八五六號，起訴案號：台灣台南地方法院檢
察署八十七年度偵字第二一三一號、第七六七一號），關於被告部分認為違法，提起
非常上訴，本院判決如左：
    主  文
原判決撤銷，由台灣台南地方法院依判決前之程序更為審判。
    理  由
非常上訴理由稱：「按刑事判決確定後，發見該案件認定犯罪事實與所採用證據顯屬
不符，自屬審判違背法令，得提起非常上訴，業經司法院大法官會議釋字第一四六（
非常上訴理由書誤植為一六四）號，解釋在案。又科刑判決所認定之事實，與其所採
用之證據不相適合，即屬證據上理由矛盾，依刑事訴訟法第三百七十九條第十四款之
規定，其判決當然違背法令，亦有貴院三十一年上字第一四一二號判例可資參酌。原
判決認定被告甲○○意圖為自己不法之所有，於八十四年七、八月間，在台南市○○
路○段五一九巷五十號，竊取王添權所有台南市區漁會空白支票十張，又意圖供行使
之用，將其中三張，以其父蔡村啟之印章，而偽造五萬元，及二十一萬六千六百元之
支票各一張（另張未填日期、金額，尚未完成發票行為），嗣將上開支票放置於其承
租之台南市○○路住處，詎同案被告陳淑玲於八十六年十一月底，隨郭建良至上址整
理房間時，發現上開支票，竟乘機竊取，並分別持向不知情之許秋燕、陳炎成調現；
原判決據此前提事實，論處被告甲○○竊盜及偽造有價證券罪，復以上開二罪有方法
結果之牽連關係，從一重之偽造有價證券處斷。惟查被害人王添權自警察局、檢察官
偵訊中，以及原審法院審理中，均一再指訴，渠係於八十四年十月底，在其台南市○
○路住宅失竊，其指訴並有贓物認領保管單（台南縣警察局刑案偵查卷第九頁），票
據掛失止付通知書（同上卷第十三頁），附卷可稽，復經台南市區漁會函復原審法院
在案（原審卷第一二一頁），其指訴信而有徵，自可認為真實。原判決認定被告於八
十四年七、八月間，在被害人台南市○○路住宅，竊取系爭支票，顯與卷存證據不符
，自有證據上理由矛盾之違法，足見竊取系爭支票者另有其人。原判決認定被告犯有
竊盜及偽造有價證券二罪，並認上開二罪間有方法結果之牽連關係，即失其依據，揆
諸上開說明，其判決當然違背法令。二、案經確定，並對被告不利，應依刑事訴訟法
第四百四十一條、第四百四十三條提起非常上訴，以資救濟。」等語。
本院按確定判決認定之犯罪事實，與其採用之證據不相符合者，自屬違背法令，得提
起非常上訴，業經司法院大法官會議著有釋字第一四六號解釋。本件原判決認定被告
甲○○意圖為自己不法之所有，於八十四年七、八月間，在台南巿安中路六段五一九
巷五十號，竊取王添權所有南巿區漁會、票號ＦＡ－五三五八五一至五三五八六○號
連號空白支票十張，又意圖供行使之用，將其中三張（即票號五三五八五五、五三五
八五六、五三五八五七號）以其父蔡村啟為發票人，盜蓋蔡村啟之印章而偽造支票二
紙（票號：五三五八五六號、到期日：八十七年一月十五日、面額：新台幣（下同）
五萬元；票號：五三五八五五號、到期日：八十七年一月廿五日、面額：二十一萬六
千六百元，另票號五三五八五七號僅蓋印章尚未填載日期金額，尚未完成發票行為）
，嗣被告甲○○於八十六年十一月中旬因案押，將上開三紙支票置於其向郭建良所
轉租位於台南巿民生路一段一八一巷二十二號二樓之租住處；詎同案被告陳淑玲於八
十六年十一月底，隨郭建良至上址整理房間時，發現上開支票，竟乘機竊取，並分別
持向不知情之許秋燕、陳炎成調現等情。係以上開事實中「上開支票係王添權所有，
並非由票載發票人蔡村啟所領用，而支票上之蔡村啟印文亦非蔡村啟所為，亦非王添
權留存於銀行之印鑑等情，業據被害人王添權、蔡村啟於偵訊時供述明確，且有上開
三紙支票之影本在卷可憑，足見系爭支票確屬偽造之支票無訛。」及同案被告陳淑玲
之供述，為其所憑之證據及認定之理由。然查被害人王添權於警訊中即稱，係於八十
四年十月底，詳細日期不記得，在其台南市○○路住宅失竊，其於原審審理中仍同此
指訴（第三一三五號警訊卷第五頁反面、原審卷第二十八頁反面、第一七四頁），且
其係於八十四年十月廿六日辦理掛失止付，有票據掛失止付通知書影本、台南市區漁
會函附卷（第三一三五號警卷第十三頁、第一六五號警卷第五頁、原審卷第一二一頁
）。依此，原判決認定被告甲○○於八十四年七、八月間，在被害人台南市○○路住
宅，竊取系爭支票，顯與上開卷存證據不符，已有證據上理由矛盾之違法。又依原審
卷內之被告甲○○前案紀錄表所載（原審卷第十頁），其因違反肅清煙毒條例等案件
，應執行有期徒刑四年四月，而於八十四年八月十五日入監服刑，刑期起算日期自同
月九日，出監日期為八十六年四月十五日，被告甲○○似不可能於被害人指訴之同年
十月下旬竊取該空白支票。原判決遽而認定係被告甲○○於八十四年七、八月間所竊
，並進而認定其犯有竊盜及偽造有價證券二罪，上開二罪間有方法結果之牽連關係，
揆諸首開司法院大法官會議解釋意旨，要屬審判違背法令，且不利於被告。案經確定
，非常上訴意旨執以指摘，洵有理由。為維持被告之審級利益，應由本院將原判決撤
銷，由原審法院依判決前之程序更為審判，以資救濟。
據上論結，應依刑事訴訟法第四百四十七條第二項前段，判決如主文。
中      華      民      國     九十     年      四      月    二十六    日
                              最高法院刑事第二庭
                                  審判長法官  莊  來  成
                                        法官  呂  潮  澤
                                        法官  謝  俊  雄
                                        法官  白  文  漳
                                        法官  蘇  振  堂
      右正本證明與原本無異
                                              書  記  官
中      華      民      國     九十     年      五      月      三      日


司法院資訊處製作；財團法人民間司法改革基金會備份。
